【裁判字號】    89,訴,102
【裁判日期】    890427
【裁判案由】    重利
【裁判全文】
臺灣彰化地方法院刑事判決                          八十九年度訴字第一二號
    公  訴  人  臺灣彰化地方法院檢察署檢察官
    被      告  乙○○
                丙○○
    共      同
    選任辯護人  許哲嘉律師
                王文君律師
                陳春成律師
右列被告等因重利案件，經檢察官提起公訴（八十八年度偵字第八０九五號），本院
判決如左：
    主      文
乙○○共同連續乘他人急迫，貸以金錢，而取得與原本顯不相當之重利，處有期徒刑
參月，如易科罰金，以參佰元折算壹日。
丙○○共同連續乘他人急迫，貸以金錢，而取得與原本顯不相當之重利，處有期徒刑
貳月，如易科罰金，以參佰元折算壹日。
    事      實
一、乙○○自民國八十七年十二月初某日起，在聯合報刊登「錢途光明，專辦本人票
    、公司票、銀行貸款，急可先辦、手續簡便」之分類廣告，並以0000000
    00號電話號碼為聯絡電話，供急迫、輕率或無經驗之人借款，利息計算為每貸
    與新臺幣（下同）一萬元，以十日為一期，應付利息一千五百元，欲藉此取得與
    原本顯不相當之重利，乙○○並以每月四萬元至五萬元之薪資，僱用與其有犯意
    聯絡之丙○○，負責接聽電話及開車載送乙○○外出將款項交予借款人，甲○○
    因經營生意急需資金週轉，依上開報載之廣告，以電話與乙○○聯絡，商定借款
    ，乙○○因而與丙○○基於共同概括犯意，分別於八十八年一月十日借款十六萬
    元，一月二十九日借款二十三萬元，二月六日借款二十五萬元，二月八日借款十
    三萬元，二月十九日借款十萬元予甲○○，甲○○並已依上述利息之計算方式，
    償還部分利息一萬五千元予乙○○。嗣於八十八年二月二十三日下午四時五十分
    ，甲○○與乙○○、丙○○約定在彰化縣彰化市○○路○段四０一號前，償還本
    金及利息，甲○○因無力負擔，報警當場查獲。
二、案經彰化縣警察局移送臺灣彰化地方法院檢察署檢察官偵查起訴。
    理      由
一、訊據被告乙○○、丙○○坦承借與告訴人甲○○前揭金錢，而取得利息情事，惟
    辯稱告訴人在警訊供述同時向數家地下錢莊借款，可見告訴人並無任何急迫、輕
    率或無經驗情事，被告乙○○借款予告訴人後，發現其與告訴人有遠親關係，是
    一再給告訴人展延，告訴人迄今僅償還一萬五千元利息及本金七萬元，即行不
    明，不知去向，被告等未獲其利，反蒙受損失等語為辯，經查告訴人已於警訊及
    偵訊指述因營商急需金錢，始向被告等借款，有警訊筆錄可參，而以被告等收取
    借款之利率計算，年息逾百分之五百四十七，以如此高之利率，如非急迫、輕率
    或無經驗之人，何人會向被告等借款，是被告等所辯顯係畏罪飾卸之詞，不足採
    信，此外被告等犯行復有其等刊登之報紙廣告及中華電信股份有限公司臺灣中區
    電信分公司南投營運處八十八年三月三十一日投客營字第二七號函附之市內電話
    裝機申請書在卷可參，本案事證明確，被告等犯行至堪認定。
二、核被告等所為，係犯刑法第三百四十四條之重利罪，公訴意旨認被告等係犯同法
    第三百四十五條之常業重利罪，然本案僅查獲告訴人一人向被告等借款，並無事
    證證明被告等亦曾借款予他人而收取重利，刑法之常業犯，須以此為生活之事業
    ，而賴以維生之意，有最高法院七十二年度臺上字第四一八五號、七十三年度臺
    上字第三四八一號、七十七年度臺上字第九六七號判決可參，如偶爾為之，或非
    藉以維生，即不能論以該罪，亦有最高法院七十五年度臺上字第六六二六號判決
    可參，本案固查獲被告等借款予告訴人而收取重利，惟並無確切事證證明被告等
    有以收取此項費用維生之意，而非偶爾為之，且被告乙○○自八十七年四月七日
    起即在雲林縣斗六市○○路八二號住所開設小吃部迄今，被告丙○○自八十七年
    十一月五日起即在被告乙○○前揭小吃店開設檳榔攤迄今，分別有該里里長開具
    之證明書在卷可參，是尚難論被告等以常業重利罪，惟其基本事實同一，本院自
    應予以審理，並變更起訴法條，被告間互有犯意聯絡及行為分擔，是為共同正犯
    ，其等多次犯行，時間緊接，犯罪基本構成要件相同，顯係基於概括之犯意為之
    ，是為連續犯，應以一罪論，審酌被告等各自犯行輕重，及其等前均無不法行為
    紀錄，尚屬初犯，告訴人在警訊亦證述被告等並無暴力討債行為，並參酌被告等
    犯罪之動機、方法、手段、所生危害暨犯後態度等一切情狀，分別量處如主文所
    示之刑，並諭知易科罰金之折算標準，以示懲儆。
三、據上論斷，應依刑事訴訟法第二百九十九條第一項前段、第三百條，刑法第二十
    八條、第五十六條、第三百四十四條、第四十一條，罰金罰鍰提高標準條例第一
    條前段、第二條，判決如主文。
本案經檢察官陳德芳到庭執行職務。
中      華      民      國    八十九   年    四     月      二十七    日
                                臺灣彰化地方法院刑事第三庭
                                法    官    姚  勳  昌
右正本證明與原本無異。
如不服本判決，應於判決送達後十日內向本院提出上訴狀( 須附繕本 )。
告訴人或被害人對於判決如有不服具備理由請求檢察官上訴者，其上訴期間之計算係
以檢察官收受判決正本之日期為準。
                                法院書記官   楊  筱  惠
中      華      民      國    八十九   年      五      月    二        日


司法院資訊處製作；財團法人民間司法改革基金會備份。
